臺灣板橋地方法院交通事件裁定　　　　99年度交聲字第2935號
原處分機關　交通部公路總局臺北區監理所板橋監理站
異　議　人
即受處分人　陳立昌
上列異議人因違反道路交通管理處罰條例案件，對於交通部公路
總局臺北區監理所板橋監理站於民國99年7 月30日以板監裁字裁
41-C00000000號違反道路交通管理事件裁決書所為之處分，聲明
異議，本院裁定如下：
    主  文
異議駁回。
    理  由
一、異議意旨略以：本件裁決書上記載異議人於民國99年2 月8
    日下午3 時50分許，騎乘車牌號碼FXN-687 號重型機車，沿
    新北市○○區○○路二段行駛至永和路二段與中興街口時，
    欲左轉至中興街，先行騎至待轉區待轉，待燈號一變騎進中
    興街時卻被3 位交通警察攔下，指稱異議人闖紅燈，然該路
    口燈號長期以來一直有問題，容易造成雙向車輛對撞，所以
    每日上下班都有警員指揮機車通行，這點警員應該知悉，警
    員卻執意指稱異議人違規並開立罰單，異議人拒絕接受，警
    員未告知應於何時何地到案繳清罰鍰或申訴，經過數月異議
    人未收到罰單，本以為警員接受了異議人的意見撤銷了罰單
    ，熟知經過半年後的8 月4 日收到板橋監理站的裁決書，異
    議人於8 月7 日上網向臺北縣縣長信箱申訴，永和分局於8
    月27日函覆維持原舉發，異議人無法接受，茲整理問題如下
    ：1.當時警員未告知異議人拒收罰單後，應於何時何地到案
    處理罰單事宜。2.自從2 月8 日後，未有警員再到該地點攔
    查開立罰單。3.該處燈號乃錯誤的交通號誌，已經永和市工
    務部門在8 月初改為正確的綠燈。異議人對原裁決處分實有
    未甘，爰聲明異議，請求撤銷原處分云云。
二、按汽車駕駛人，行經有燈光號誌管制之交岔路口闖紅燈者，
    處新臺幣一千八百元以上五千四百元以下罰鍰，並記違規點
    數三點，道路交通管理處罰條例第53條第1 項、第63條第1
    項第3 款分別定有明文。
三、經查：
  (一)本件異議人即受處分人陳立昌於99年2 月8 日下午3 時50分
    許，騎乘車牌號碼FXN-687 號重型機車行經新北市○○區○
    ○路二段與中興街口時，於管制燈號為紅燈時闖紅燈，經臺
    北縣政府警察局（現改制為新北市政府警察局）永和分局中
    正橋派出所警員許慶舜攔停後當場舉發，嗣原處分機關於99
    年7 月30日以板監裁字裁41-C00000000號違反道路交通管理
    事件裁決書，依道路交通管理處罰條例第53條第1 項之規定
    ，裁處汽車駕駛人即異議人罰鍰新臺幣二千七百元，並依同
    條例第63條第1 項第3 款（裁決書漏載「第3 款」）規定，
    記違規點數三點，異議人於99年8 月3 日收受該裁決書後，
    於99年8 月7 日臺北縣縣長信箱陳情，嗣經原舉發機關即臺
    北縣政府警察局（現改制為新北市政府警察局）永和分局於
    99年8 月27日以北縣警永交字第0990030477號函覆「本案經
    舉發員警指稱，駕駛人於99年2 月8 日15時50分駕駛FXN-68
    7 號重機車，沿永和市○○路由文化路往中山路方向行駛，
    行經永和路、中興街口，遇紅燈未停等，逕由永和路左轉中
    興街行駛，始依法攔停舉發，並無不當。」等情，有上開裁
    決書、交通部公路總局臺北區監理所板橋監理站送達證書、
    列印電子陳情內容、原舉發機關臺北縣政府警察局（現改制
    為新北市政府警察局）永和分局99年8 月27日以北縣警永交
    字第0990030477號函、臺北縣政府警察局（現改制為新北市
    政府警）99年2 月8 日北縣警交大字第C00000000 號舉發違
    反道路交通管理事件通知單（以下簡稱舉發通知單）等件影
    本附卷可稽。本件異議人並不否認其在上揭時、地騎乘上開
    機車沿新北市○○區○○路二段行駛至永和路二段與中興街
    口時，欲左轉至中興街，其先行騎至機車待轉區後又自機車
    待轉區起步穿越永和路而進入中興街，當時中興街上的行車
    號誌為紅燈。且證人即舉發本件違規之臺北縣政府警察局（
    現改制為新北市政府警察局）永和分局中正橋派出所警員許
    慶舜到庭結證稱：「（問：當時所見違規及舉發經過為何？
    ）當時我們是在永和路、中興街口，我是在異議人機車停等
    區的對向，攔停違規車輛，在告發時間異議人從我們對向紅
    燈就直接闖越紅燈，我們就攔停告發。（問：你所說異議人
    闖越紅燈的紅燈，是指永和路上行車號誌是紅燈，還是指中
    興街上的行車號誌是紅燈？）是中興街上的行車號誌是紅燈
    。（問：所以當時永和路上的行車號誌是綠燈？）是行人保
    護時相，所以中興街、永和路都是紅燈狀態。（問：99年2
    月8 日時，該路口的行車交通號誌運作情形，依你剛剛所述
    ，是否永和路綠燈、中興街紅燈，之後變為永和路、中興街
    都是紅燈，之後再變為永和路紅燈、中興街綠燈？）應該是
    永和路先綠燈，後來變成紅燈的時候變成行人保護時相，大
    約是20秒的時間，然後行人保護時相結束之後，才是中興街
    的綠燈。（問：本院曾經向永和分局函詢該路口行車號誌時
    相運作情形，對於永和分局99年11月16日函覆內容，你有何
    意見？）我沒有看過公文，但公文所附的相片是我提供的。
    （問：函內記載當時機車號誌延遲約20秒〈行人保護時相〉
    ，依照你剛剛所述，是只有機車號誌延遲約20秒，還是任何
    車輛都是延遲約20秒？）任何車輛都是。因為待轉區的對向
    不只機車，還包括其他車輛，都是延遲20秒。（問：永和市
    ○○路、中興街口是一個十字路口，還是Ｔ字路口？）是Ｔ
    字路口等語（見本院99年11月30日訊問筆錄）。是異議人於
    上揭時、地騎乘上開機車沿新北市○○區○○路二段行駛至
    永和路二段與中興街口之有燈光號誌管制交岔路口（為Ｔ字
    路口）而欲左轉，先行騎至機車待轉區，在行車號誌（包括
    進入中興街的行車號誌，以及自中興街駛出的行車號誌）為
    紅燈的狀態下，自機車待轉區○○○○路進入中興街而闖紅
    燈之違規事實，至堪認定。
  (二)至異議人雖辯稱：該路口行車號誌設置不當，若要等到綠燈
    才直行，會跟對向從中興街出來的車子產生非常多險象環生
    的狀況云云，惟標誌、標線、號誌設置之目的，在於提供車
    輛駕駛人及行人有關道路路況之警告、禁制、指示等資訊，
    以便利行旅及促進交通安全；標誌、標線、號誌之設置、養
    護及號誌之運轉，由主管機關依其管轄辦理；本規則所稱主
    管機關，指公路主管機關、市區道路主管機關及警察機關，
    道路交通標誌標線號誌設置規則第2 條、第4 條第1 項及第
    5 條定有明文。又縣市交通之規劃、營運及管理係屬縣市之
    自治事項，此觀地方制度法第19條第10款第2 點規定甚明，
    足見縣市交通標誌、標線及號誌之設置及營運管理，為縣市
    政府之法定權限，亦屬地方政府之行政裁量事項，基於法治
    國之權力分立原則，司法權僅作行政行為之違法性審查，不
    及於行政裁量之妥當性，是該等設置具有一般處分之性質，
    於該處分經主管機關依職權或依聲請撤銷前，具有存續力及
    拘束力，苟認為該設置不當，亦應先依行政程序提出救濟，
    或向道路主管機關陳述意見請求塗除，尚不得恣憑己意主觀
    認其設置不當即不予以遵守。是受處分人若認本件路段交通
    號誌設置不當，應向交通主管機關反應或表達意見以求改善
    ，然於交通標誌變更或調整前，受處分人仍有遵守現所設置
    交通號誌之義務，俾建立行車秩序及其他用路人之安全，自
    不得僅憑受處分人一已之主觀判斷，即得隨意違反交通號誌
    ，而據以解免其違規責任。又主管機關於異議人違規行為後
    就該號誌設置所為變更與改善，乃屬異議人違規後之事後情
    狀，與異議人於行為當時所應負違規之責無涉，異議人據此
    主張免罰，亦非有據。
  (三)況且，依證人許慶舜前揭證述內容，異議人騎乘機車是在20
    秒的行人保護時相期間闖紅燈，而自機車待轉區起步闖紅燈
    穿越永和路進入中興街，該20秒的行人保護時相係中興街、
    永和路的車輛都是紅燈狀態，是保護穿越永和路的行人，此
    20秒期間是任何車輛均禁止行進。而在異議人於99年2 月8
    日違規行為之後，目前雖已取消20秒的行人保護時相，已變
    更為同步（見卷附之臺北縣政府警察局〈現改制為新北市政
    府警察局〉99年11月16日北縣警永交字第0990039651號函）
    ，但此處的號誌設置變更乃是「取消行人保護時相」，並不
    是變更改為允許機車在此20秒行人保護時相期間內得自機車
    待轉區起步穿越永和路進入中興街，更無如異議人所謂「該
    處燈號乃錯誤的交通號誌，已經改為正確的綠燈」之可言。
  (四)復按行為人經當場舉發者，應填記駕駛人或行為人姓名、性
    別、出生年月日、地址、身分證統一編號及車主姓名、地址
    、車牌號碼、車輛種類。被查獲之駕駛人或行為人為受處分
    人時，應於填記通知單後將通知聯交付該駕駛人或行為人簽
    名或蓋章收受之；拒絕簽章者，仍應將通知聯交付該駕駛人
    或行為人收受，並記明其事由及交付之時間；拒絕收受者，
    應告知其應到案時間及處所，並記明事由與告知事項，視為
    已收受，違反道路交通管理事件統一裁罰基準及處理細則第
    11條第1 項第1 款定有明文。查本件異議人有駕駛機車闖紅
    燈之違規行為而為警當場攔停舉發後，異議人表明不簽收，
    舉發員警許慶舜遂在舉發通知單上註記「拒簽、拒收」及「
    已告知到案日期及地點」字樣，此有本件舉發通知單影本1
    件在卷可按；另證人許慶舜在本院訊問時亦證稱：當時我們
    攔停異議人，告知他違規事項是闖紅燈，異議人說他們平常
    都是這樣直接過來，為什麼現在這樣要告發，我就告訴他這
    原本就是違規行為，所以我依規定舉發他。當時違規人相當
    氣憤，所以他就拒絕簽收。我告知他到案日期及到案的截止
    時間，違規人就走了。（問：你當時有告知該機車駕駛人應
    到案處所嗎？）有。（問：你有告知他應到案的處所是何處
    ？）板橋監理站等語，堪認證人許慶舜於製單舉發之際，雖
    異議人拒簽拒收本件舉發通知單，惟證人許慶舜仍有依上述
    法定程序除於本件舉發通知單上記載「拒簽、拒收」及「已
    告知到案日期及地點」等事項，並有告知異議人應到案時間
    及處所，則其所為之本件舉發，於程序上尚難認有何瑕疵可
    言，則依上述規定，視為異議人已收受本件舉發通知單，而
    生擬制送達之效力，是異議人就此部分所辯，亦無可採。
四、綜上所述，異議人有在前開時、地騎機車行經有燈光號誌管
    制之交叉路口闖紅燈之違規行為，洵堪認定，原處分機關據
    以援引前開規定，裁處異議人即受處分人罰鍰新臺幣二千七
    百元，並記違規點數三點，於法並無違誤，本件異議為無理
    由，應予駁回。
據上論斷，應依道路交通管理處罰條例第87條第2 項，道路交通
事件處理辦法第18條，裁定如主文。
中    華    民    國   100    年    2     月    22    日
                        交通法庭  法  官  戴嘉清
以上正本證明與原本無異。
如不服本裁定應於送達後5 日內向本院提出抗告狀。
                                  書記官  廖貞音
中    華    民    國   100    年    2     月    22    日